臺灣板橋地方法院刑事判決　　　　　　　　　　　　九十二年度簡上字第二五三號
　　上　訴　人
　　即　被　告　甲○○
右列上訴人因竊盜案件，不服本院簡易庭九十二年度簡字第一一號中華民國九十
二年六月二十三日第一審判決（聲請簡易判決處刑案號：九十二年度偵字第一
二號），提起上訴，本院管轄之第二審合議庭判決如左：
    主  文
原判決撤銷。
甲○○竊盜，未遂，處拘役貳拾日，如易科罰金，以佰元折算壹日。緩刑貳年。
    事  實
一、甲○○自民國八十九年九月起經診斷罹有精神分裂症，其知覺、理會、思考之能
    力因受到精神症狀之干擾，而呈現減弱之狀態，為精神耗弱人。其於九十二年五
    月十一日下午十一時五十分許，徒步行經臺北縣板橋市萬板大橋下，見丙○○所
    有停放在該處之Ｑ四－三五八號自用小客車車門未上鎖，因缺錢花用，竟意圖
    為自己不法之所有，趁四下無人之際，打開上開自小客車車門，進入車內著手竊
    盜搜尋車內財物之際，旋為巡邏員警發現，而當場查獲，致未得手。
二、案經丙○○訴由臺北縣政府警察局海山分局報告臺灣板橋地方法院檢察署檢察官
    偵查後聲請以簡易判決處刑。
    理  由
一、右揭事實，業據被告甲○○在警詢時及偵審中坦承不諱，並經被害人丙○○在警
    詢時及本院審理時指述綦詳，堪認被告前開自白與事實相符。是本件事證明確，
    被告前開犯行洵堪認定，應予依法論科。
二、又按，刑法上之心神喪失與精神耗弱，應依行為時精神障礙程度之強弱而定，如
    行為時之精神，對於外界事務全然缺乏知覺理會及判斷作用，而無自由決定意思
    之能力者，為心神喪失，如此項能力並非完全喪失，僅較普通人之平均程度顯然
    減退者，則為精神耗弱；又精神是否耗弱，乃屬醫學上精神病料之專門學問，非
    有專門精神病醫學研究之人予以診察鑑定，不足以資斷定，最高法院二十六年度
    渝上字第二三七號、四十七年台上字第一二五三號判例意旨可資參照。經查，被
    告行為時之精神狀態，經本院囑託馬偕紀念醫院為精神鑑定，其鑑定結果為：「
    據個案（指被告）之病史、精神狀態判斷，患者罹患精神分裂症已有多年，個案
    目前對外事務並非全然無知覺，於犯案當時，雖知覺、理會、思考之能力尚未完
    全喪失，但其能力已經受到精神症狀干擾，而呈現減弱之狀態。並且於犯案當時
    尚又有酒精使用，皆為影響其判斷力之因子，故推斷其達精神耗弱程度，但未及
    心神喪失程度」，此有該醫院九十三年一月八日函暨精神鑑定報告書一份在卷可
    稽，並經本院調取被告在馬偕醫院就診之病歷資料核閱在案。從而，本件被告行
    為時之精神狀態既經精神醫學專家予以診察鑑定，揆諸前開法條規定及判例意旨
    ，應可判定被告於前揭行為當時，係處於精神耗弱之狀態，為精神耗弱人。
三、核被告所為，係犯刑法第三百二十條第三項、第一項之竊盜未遂罪。又被告已著
    手於竊盜之犯罪行為之實行而不遂，為未遂犯，應依刑法第二十六條前段規定減
    輕其刑。再其行為時對外界事務知覺理會之能力既較普通人之平均程度顯然減退
    ，為精神耗弱人，爰依刑法第十九條第二項規定遞予減輕其刑。至檢察官雖認被
    告除已著手竊取上開自小客車之車內財物外，亦已著手竊取上開自小客車，然查
    ，被告供稱其進入該車車內係欲竊取車內置物盒內之零錢，且據被害人丙○○指
    稱車內財物有遭翻動之跡象，並無其他財物損失等語，顯見被告僅著手於竊取車
    內財物，並未有著手竊取該車啟動車輛之行為，此外，復查無其他積極證據足資
    證明被告亦有著手竊取該自小客車之行為，是檢察官前開所認，容有誤會，併此
    敘明。原審以被告罪證明確據以論罪科刑，固非無見，惟查：(一)被告在本案行為
    時之精神達於耗弱程度，有如前述，原審未遑詳查，自有未洽。(二)再被告所為係
    犯刑法第三百二十條第三項、第一項之竊盜未遂罪，原判決漏未引用該法條第三
    項之規定，亦有未當。從而，被告上訴意旨指稱：本案發生時，伊精神狀況因罹
    有精神病及受到外祖父過世及飲酒之刺激而受有影響等語，為有理由，且原判決
    既有前開可議之處，自應由本院將原判決撤銷改判。爰審酌被告素行、犯罪動機
    、手段平和、所生危害輕微及犯後坦承犯行等一切情狀，量處如主文第二項所示
    之刑，並諭知易科罰金之折算標準，以示懲儆。末以，檢察官雖以被告父母雙亡
    ，由外婆、舅舅扶養長大，考量其生長背景，並斟酌被害人亦願意原諒被告，請
    求本院依刑法第六十一條規定免除其刑。然查，被告雖生長背景堪憐，但依其高
    中畢業之智識程度，當知竊盜行為之違法性及可罰性，值此青壯時期，更應奮發
    向上，守法重紀，利己利人，以回報親屬對其關愛之情，是尚難認其本次行為有
    何顯可憫恕之情事，而符合刑法第六十一條得免除其刑之要件，為使被告知所惕
    勵，並念及其前未曾受有期徒刑以上刑之宣告，因一時失慮致罹刑章，經此偵審
    程序並受罪刑之宣告，當已知所警惕，信無再犯之虞，本院因認對其所宣告之刑
    ，以暫不執行為適當，爰併予宣告緩刑二年，以啟自新。
據上論斷，應依刑事訴訟法四百五十五條之一第一項、第三項、第三百六十九條第一
項前段、第三百六十四條、第二百九十九條第一項前段，刑法第三百二十條第三項、
第一項、第二十六條前段、第十九條第二項、第四十一條第一項前段、第七十四條第
一款，罰金罰鍰提高標準條例第一條前段、第二條，判決如主文。
本案經檢察官乙○○到庭執行職務
中      華      民      國    九十三    年      三      月     十一     日
                                  臺灣板橋地方法院刑事第九庭
                                      審判長法  官  蔡新毅
                                            法  官  黎錦福
                                            法  官  王士珮
右正本證明與原本無異。
本件不得上訴。
                                            書記官  程欣怡
中      華      民      國    九十三    年      三      月     十一     日
附錄本件論罪科刑法條全文：
刑法第三百二十條
意圖為自己或第三人不法之所有，而竊取他人之動產者，為竊盜罪，處五年以下有期
徒刑、拘役或五百元以下罰金。
意圖為自己或第三人不法利益，而竊佔他人之不動產者，依前項之規定處斷。
前二項之未遂犯罰之。
